【裁判字號】    95,訴,6
【裁判日期】    950630
【裁判案由】    清償借款
【裁判全文】
臺灣屏東地方法院民事判決                 95年度訴字第6號
原      告  丙○○
被      告  洪俊杰即天仁醫院
上列當事人間清償借款事件，本院於民國95年6 月19日言詞辯論
終結，判決如下：
    主  文
被告應給付原告新臺幣捌拾玖萬伍仟元，及自民國九十四年九月
二十八日起至清償日止，按週年利率百分之五計算之利息。
訴訟費用由被告負擔。
    事實及理由
一、本件被告經合法通知，未於言詞辯論期日到場，核無民事訴
    訟法第386 條各款所列情形，爰依原告聲請，由其一造辯論
    而為判決。
二、按訴狀送達後，原告不得將訴變更或追加他訴但擴張或減縮
    應受判決事項之聲明者，不在此限，民事訴訟法第255 條第
    1 項第3 款定有明文。本件原告原起訴聲明就利息部分請求
    按週年利率百分之6 計算之利息，嗣於訴訟進行中，減縮聲
    明請求按週年利率百分之5 計算之利息（見本院卷第48頁）
    ，經核與前揭規定相符，應予准許，合先敘明。
三、原告起訴主張：被告於民國92年7 月9 日向原告借款新臺幣
    （下同）1,175,000 元，未約定清償期，利息按週年利率百
    分之10計算，並簽發如附表所示票據3 紙為擔保。詎被告僅
    還款280,000 元，尚欠895,000 元，履催不理。為此，爰依
    法請求被告給付上開款項等語，並於本院聲明：如主文第1
    項所示。
四、被告則以：原告持有如附表所示之票據印文為真正，惟伊之
    印文係遭盜蓋，其中支票300,000 元部分後面的背書係伊簽
    名，伊僅承認這張票據債務，另外515,000 元支票及360,00
    0 元本票債務伊並不清楚，系爭2 紙票據是前負責人即訴外
    人乙○○所簽發，是屬於前任負責人的債務，且此3 紙票據
    均已逾追索行使期。伊跟乙○○訂有醫務人員聘用合約書，
    同意以伊之名義開設醫院，惟其仍非實際經營者。且當時接
    管天仁醫院時，與乙○○簽有切結書，對於乙○○之前所簽
    發之票據，被告僅協助處理，於醫院之經營扣除費用後，如
    有盈餘，再以盈餘清償。此外，天仁醫院已於94年11月29日
    停業等語，資為抗辯，並聲明：原告之訴駁回。
五、兩造對於如附表所示票據上印文為真正，原告並在附表所示
    編號1 支票背書之事實不爭執。是本件本院所應審究者為：
    （一）原告是否有借款給天仁醫院？（二）被告對於前開借
    款是否應負清償之責任？（三）原告得請求之金額為何？經
    查：
（一）有關原告是否有借款給天仁醫院部分：
    (1)依證人甲○○於本院證稱：「我之前在天仁醫院總務兼會
      計工作，是從八十七年三月十八日到九十四年六月二十日
      ，我和原告是醫院的同事，醫院在八十七年時營運狀況還
      不錯，從九十二年五月間開始走下坡，…也是從九十二年
      五月開始天仁醫院開始向我們員工調借資金，資金都用來
      支付藥款、員工薪水，以及一些雜項支出，醫院也有向我
      借錢，有開立本票給我，醫院也有向原告丙○○借錢，…
      我知道醫院有向原告丙○○借錢，是因為同事之間會提，
      醫院向原告丙○○大約借了一百多萬，開立三張票，原來
      三張是支票，其中一張支票的面額有部分清償，所以將該
      支票取回換本票，該支票的面額因時間太久我記不得了，
      該本票票面金額是被告洪俊杰叫我開立的，當時開立之後
      我還有拿該張本票交給被告確認無誤後，由我拿到人事室
      那邊蓋大章，再交由被告在本票上蓋印私章，其中有一張
      面額三十萬的支票是乙○○叫我開的，另有一張面額大概
      是五十一萬或五十一萬五千元的支票原告丙○○有拿給我
      看過，上面的筆跡是乙○○的筆跡。…」「【（提示本院
      卷第74、75頁明細）有無看過這二張文件？】有，這是我
      在天仁醫院擔任會計時，我會把各個債權人借款金額於清
      償後，尚積欠的金額，及每一次的還款紀錄，作成一張統
      計表，只要有清償就會作登記。第75頁是第一張，74頁的
      紀錄是第二張。」（見本院卷第57、58、79頁）等語在卷
      可稽。
    (2)又依卷附之還款明細（見本院卷第75頁）所示，該明細左
      上角記載：利息3,000 、9 月2 日300,000 、9 月9 日41
      2,000 、9 月9 日515,000 ，其中300,000 、515,000 記
      載核與卷附票號GM0000000 、GM0000000 號票面金額相符
      ，參以證人甲○○於本院證述「…醫院向原告丙○○大約
      借了一百多萬，開立三張票，原來三張是支票，其中一張
      支票的面額有部分清償，所以將該支票取回換本票，該支
      票的面額因時間太久我記不得了，該本票票面金額是被告
      洪俊杰叫我開立的，…」等語，足徵明細中有關300,000
      、412,000 、515,000 記載為原告實際借款與被告之金額
      ，則原告於92年間確實有借款1,227,000 予天仁醫院。
（二）有關被告對於前開借款是否應負清償之責任部分：
    (1)原告主張被告為天仁醫院之負責人之事實，經屏東縣衛生
      局函覆本院：「天仁醫院於本局聲請開業資料如下：負責
      醫師：洪俊杰，開業執照：屏衛醫字第165 號，執業執照
      ：屏衛醫執字第Ｚ000000000號，開業日期：87年6 月2 日
      至95年1 月19日止，開業地址：屏東縣內埔鄉○○路142
      號」，有該局95年3 月3 日屏衛醫字第0950003753號函（
      見本院卷45頁）附卷可按，堪認原告前開主張為真實。
    (2)雖被告抗辯其並非天仁醫院實際負責人，真正之負責人為
      訴外人乙○○，借款人亦係乙○○，其不負清償之責。另
      乙○○跑路後，才將醫院之經營權交付給被告，並約定其
      在擔任副院長任內所簽發之支票債務，醫院是協助處理，
      於醫院經營有盈餘時才清償等語。然依被告所提出之聘用
      合約書第1 條：乙○○聘請被告擔任天仁醫院院長，及第
      3 條：院方在合法且不損及被告權益下，要求被告用印，
      不得拒絕內容以觀，足徵被告除同意擔任天仁醫院之院長
      外，並概括授權訴外人乙○○以其名義對外為法律行為，
      則被告即應對乙○○以天仁醫院名義所為之行為負責。雖
      於聘用合約書第4 條，被告與訴外人乙○○約定被告非實
      際借款人，然原告於本院亦表示對該聘用合約書內容不清
      楚，基於債之相對性，被告尚不得以其與乙○○之約定，
      對抗原告。另切結書內容為：「副院長乙○○在天仁醫院
      業務及所開列所有支票債務即日起由天仁醫院接管協助處
      理…」等語，與被告抗辯對於乙○○以天仁醫院所開列之
      所有票據，以醫院經營扣除費用後，如有盈餘，以盈餘清
      償之事實不符，且切結書內容為被告與訴外人乙○○之約
      定，該內容未徵得原告之同意，尚不得拘束原告，被告前
      開辯解，實無足採。被告對於前開借款，應負清償之責。
（三）有關原告得請求之金額為何部分：
    (1)原告借款與被告後，嗣被告陸續清償，尚積欠895,000 元
      ，有原告提出清償明細（見本院卷第74頁、75頁）可按。
      雖兩造於借款時未約定清償期，然依前開清償明細所示，
      被告於92年9 月2 日開始部分清償，足徵事後兩造合意以
      前開時期起為清償期屆期，由被告負清償之責，則原告請
      求被告給付895,000 元，及自支付命令送達翌日起即94年
      9 月28日起至清償日止，按週年利率百分之5 計算之利息
      ，即有理由，應予准許。
    (2)雖被告主張如附表所示編號2 、3 號票據印文遭盜蓋及系
      爭借款之票據債務已逾追索權行使期等語，惟原告主張法
      律關係為清償借款，非主張給付票款之法律關係，則前開
      票據印文是否未經被告同意由他人盜蓋之事實，本院即毋
      庸再行審認；另依民法第125 條之規定，原告對於被告之
      消費借貸返還請求權尚未罹於15年時效，被告前開抗辯，
      尚無足採。
五、綜上所陳，原告依消費借貸之法律關係，請求被告如主文第
    1 項所示之金額及利息，洵屬有據，應予准許。
六、本件事證已臻明確，兩造其餘攻擊防禦方法及所提證據，經
    核於結果不生影響，爰不一一論述，併此敘明。
據上論結，本件原告之訴為有理由，依民事訴訟法第385 條第1
項前段、第78條，判決如主文。
中    華    民    國    95    年    6     月    30    日
                  民事第一庭    審判長法  官  羅心芳
                                      法  官  林雅莉
                                      法  官  邱玉汝
以上為正本，係照原本作成。
如不服本判決，應於收受送達後20日內向本院提出上訴書狀，其
未表明上訴理由者，應於提出上訴後20日內向本院補提理由書狀
（均須按他造當事人之人數附繕本）。
中    華    民    國    95    年    6     月    30    日
                                      書記官  魏慧夷
附表：
┌──┬──────┬───────┬────────┬─────┐
│編號│票        號│面額（新臺幣）│到期日（民國）  │備      註│
├──┼──────┼───────┼────────┼─────┤
│1   │GM0000000   │300,000       │92.9.2          │支票      │
├──┼──────┼───────┼────────┼─────┤
│2   │GM0000000   │515,000       │92.9.9          │支票      │
├──┼──────┼───────┼────────┼─────┤
│3   │228366      │360,000       │92.10.1         │本票      │
└──┴──────┴───────┴────────┴─────┘


司法院資訊處製作；財團法人民間司法改革基金會備份。
